【裁判字號】    97,基簡,958
【裁判日期】    980113
【裁判案由】    清償債務
【裁判全文】
臺灣基隆地方法院基隆簡易庭民事判決
原      告  丙○○
訴訟代理人  乙○○
被      告  甲○○
上列當事人間損害賠償事件，本院於民國97年12月310日言詞辯
論終結，判決如下：
    主       文
原告之訴駁回。
訴訟費用新臺幣壹仟伍佰伍拾元由原告負擔。
    事實及理由
一、原告起訴主張：原告於民國95年3月20日以新臺幣 (下同)19
    5萬元向被告承買「聯興計程車運輸合作社」之經營管理權
    、牌照 (車額)130 台 (1台1萬5千元，合計即為195萬元)。
    嗣原告接手經營後始發現有10名社員牌照屬個人牌，不僅不
    收服務費，甚且無經營權可言 (亦即該10名個人牌社員退出
    入計程車運輸合作社後，不能遞補新的社員)，原告乃多次
    電告被告必須歸還該10名個人牌社員之經營權利金 (15萬元
    )，然被告均置之不理，為此本於買賣契約之法律關係，提
    起
    本件訴訟，並聲明：被告應給付原告15萬元，及自支付命令
    送達之翌日起至清償日止，按年息百分之5計算之利息。
二、被告則以：(一)「聯興計程車運輸合作社」原由訴外人王冠英
    及邵淑媚夫妻經營，共有133台牌照，被告與邵淑媚於91年7
    月1日起以每台2萬1千元，合計279萬3千元之價格，分別取
    得「聯興計程車運輸合作社」百分之55及百分之45之股份，
    雖被告占較大股份，惟實際業務均由邵淑媚負責，因此本件
    經營權讓與之買賣係由邵淑媚與原告談妥，被告只是在簽訂
    系爭合約書之時始出面簽章。(二)原告自營裕發計程車行已有
    數十年之經歷，且其家族亦是經營此行業，其對計程車合作
    社之經營既有數十年之經驗，故就計程車合作社以及司機個
    人牌靠行等情應知之甚詳，而原告於97年9月12日以基隆安
    瀾橋郵局寄予被告及邵淑媚之第55號存證信函亦自承本件買
    賣已獲告告包含10名個人牌社員，所以原告所稱被告有欺瞞
    隱匿，即屬無據，況本件買賣較之被告於91年間之買賣，每
    台均便宜6千元，故原告請求被告返還15萬元，並無理由等
    語置辯。並聲明：駁回原告之訴。
三、原告主張原告於95年3月20日以19 5萬元向被告承買「聯興
    計程車運輸合作社」之經營管理權、牌照 (車額)130 台 (1
    台1萬5千元，合計即為195萬元)，然130台之中有10名社員
    牌照屬個人牌等情，業據其提出合約書、支票、存證信函等
    附卷可稽，被告對此亦不爭執，應堪信為真實。
四、按買受人於契約成立時，知其物有前條第1項所稱之瑕疵者
    ，出賣人不負擔保之責。買受人因重大過失，而不知有前條
    第1項所稱之瑕疵者，出賣人如未保證其無瑕疵時，不負擔
    保之責。但故意不告知其瑕疵者，不在此限，民法第355 條
    定有明文。又「上訴人向被上訴人購買房屋時，已知該屋有
    一部分在必須拆除之列，乃不向市政府預為查詢明確，難謂
    無重大過失，而兩造所訂買賣契約，又未有出賣人保證該房
    屋絕無拆除危險之記載，依民法第355條第2項規定，被上訴
    人自不負擔保責任，即無賠償義務可言。」最高法院著有49
    年度台上字第2544號判例意旨可資參照。原告主張原告於95
    年3月20日以19 5萬元向被告承買「聯興計程車運輸合作社
    」之經營管理權、牌照 (車額)130 台 (1台1萬5千元，合計
    即為195萬元)，其中有10名社員牌照屬個人牌等情，此為兩
    造所不爭，且被告於簽訂系爭合約書之時已明白告知原告
    130台中有10名社員牌照屬個人牌，此亦為兩造所不爭，原
    告於簽訂系爭合約書之時既已知悉讓與之130台中有10台係
    屬於個人牌照，而屬於個人牌之社員其對於計程車運輸合作
    社之權利、義務及退社後能否遞補其他社員與其方式為何，
    攸關買方之權益，竟反乎常情未向主管機關查詢明確，且長
    達2年間未向被告主張買方之權益，難謂無重大過失，且被
    告亦未保證該10台個人牌照於退社後必能由其他車牌遞補入
    社，因此無論依民法第355條第1項或同條第2項之規定，被
    告均不負擔保之責任。
五、從而，原告本於買賣契約之法律關係，請求被告應給付15萬
    元，及法定遲延利息，核屬無據，應予駁回。
六、據上論結：原告之訴為無理由，依民事訴訟法第78條、第87
    條第1項，判決如主文。
中    華    民    國    98    年    1     月    13    日
                  基隆簡易庭法  官  徐世禎
以上正本係照原本作成。
對於本件判決如有不服，應於收受送達後20日內向本院提出上訴
書狀，上訴於本院合議庭，並按他造當事人之人數附具繕本。
中    華    民    國    98    年    1     月    13    日
                            書記官  周素秋


司法院資訊處製作；財團法人民間司法改革基金會備份。
